臺灣高等法院民事判決
110年度重上字第553號
上  訴  人  
即被上訴人  楊佩樺  
訴訟代理人  潘維成律師
複  代理人  詹傑麟律師
被上訴人即
上  訴  人  許祐銓  
被  上訴人  許張珈鈺
            許梅貞  
            許明光  
            許月貞  
上五人共同
訴訟代理人  呂宗達律師
            官寧郁律師
上列當事人間請求返還款項等事件，楊佩樺、許祐銓對於中華民
國110年5月7日臺灣桃園地方法院109年度重訴字第191號第一審
判決，各自提起上訴，本院於111年1月25日言詞辯論終結，判決
如下：
    主      文
原判決關於命許祐銓給付部分及該部分假執行之宣告暨訴訟費用
之裁判均廢棄。
上開廢棄部分，楊佩樺在第一審之訴及假執行之聲請均駁回。
楊佩樺之上訴駁回。
第一、二審訴訟費用均由楊佩樺負擔。
    事實及理由
一、上訴人即被上訴人楊佩樺主張：被上訴人即上訴人許祐銓及
    被上訴人許張珈鈺、許梅貞、許明光、許月貞（下合稱許祐
    銓等5人）為訴外人許竣傑（民國106年9月23日死亡）之繼
    承人。許竣傑生前於105年1月間向訴外人邱碧琴借款新臺幣
    （下同）600餘萬元（下稱系爭甲借款），經伊以附表一所
    示面額合計704萬元之支票，代許竣傑清償系爭甲借款債務
    （下稱系爭704萬代償款），嗣許竣傑於105年12月14日向訴
    外人黃麗鳳借款700萬元（下稱系爭乙借款），以其中578萬
    元清償伊系爭704萬代償款後，伊仍得向許竣傑求償126萬元
    或返還同額之不當得利（下稱系爭126萬求償權）。伊復以
    附表二所示面額合計800萬元之支票，及附表三所示總額92
    萬元之現金，代許竣傑清償系爭乙借款之利息債務，得向許
    竣傑求償892萬元或返還同額之不當得利（下稱系爭892萬求
    償權），另以附表四所示面額合計610萬元之支票，代許竣
    傑清償系爭乙借款之本金，得向許竣傑求償610萬元或返還
    同額之不當得利（下稱系爭610萬求償權）。許竣傑已於106
    年9月23日死亡，許祐銓等5人為其繼承人，應就系爭126萬
    求償權、系爭892萬求償權及系爭610萬求償權，以繼承許竣
    傑遺產所得為限，負連帶清償責任。又許祐銓為擔保伊代許
    竣傑清償系爭乙借款之利息後對於許竣傑之求償權（下稱系
    爭代償乙借款利息求償權），簽發附表五所示之本票16紙（
    下稱系爭本票）予伊，屆期經伊提示未獲兌現，伊亦得請求
    許祐銓給付系爭本票之票款896萬元（下稱系爭票款），此
    與系爭892萬求償權為不真正連帶關係等情。爰㈠依民法第31
    2條、第478條、第1148條、第1153條（下合稱A法規）或依
    民法第179條、第1148條、第1153條（下合稱B法規），請求
    就A法規及B法規擇一命許祐銓等5人連帶清償伊系爭126萬元
    求償權、系爭892萬求償權及系爭610萬求償權，並以許祐銓
    等5人因繼承許竣傑遺產所得為限，負清償責任。㈡依票據法
    第124條準用同法第85條第1項規定，命許祐銓清償伊系爭票
    款，並自107年8月1日起按年息6%計付遲延利息。㈢許祐銓等
    5人就系爭892萬求償權及系爭票款，應負不真正連帶責任（
    原審命許祐銓清償系爭票款本息，就系爭126萬求償權、系
    爭892萬求償權、系爭610萬求償權部分，則為楊佩樺敗訴之
    判決。楊佩樺、許祐銓分別就不利己之部分提起上訴）。並
    上訴聲明：㈠原判決關於駁回伊後開之訴部分廢棄。㈡許祐銓
    等5人應連帶給付伊1628萬元，及自起訴狀繕本送達許梅貞
    之翌日（即107年7月12日）起至清償日止，按年息5%計算之
    利息，並以因繼承許竣傑遺產所得為限，負清償責任。㈢前
    項給付，如許祐銓依原判決主文第一項為給付時，許祐銓等
    5人於該給付之範圍內，同免其責任。㈣願供擔保請准宣告假
    執行。就許祐銓上訴之答辯聲明：上訴駁回。
二、許祐銓等5人則以：許竣傑並未向邱碧琴為系爭甲借款，亦
    未向黃麗鳳為系爭乙借款。系爭甲借款及系爭乙借款之借款
    人均為楊佩樺。楊佩樺自行清償系爭甲借款或系爭乙借款利
    息或本金，對許竣傑並無系爭126萬求償權、系爭892萬求償
    權及系爭610萬求償權，亦無從依繼承之法律關係請求伊就
    此負連帶清償責任。又楊佩樺自行清償系爭乙借款利息，並
    非代許竣傑為之，許祐銓簽發系爭本票擔保之系爭代償乙借
    款利息求償權亦不存在，楊佩樺不得請求許祐銓給付系爭票
    款等語置辯。並答辯聲明：㈠上訴駁回。㈡如受不利判決，願
    供擔保，請准宣告免為假執行。許祐銓並上訴聲明：㈠原判
    決關於命伊付楊佩樺896萬元本息部分及該部分假執行之宣
    告暨訴訟費用之裁判均廢棄。㈡上開廢棄部分，楊佩樺在第
    一審之訴及假執行之聲請均駁回。
三、兩造不爭執事項（見本院卷第254至261、288至289、292、 
    344頁）：
  ㈠許竣傑所有坐落桃園市○○區○○段0000地號土地應有部分5580
    分之2485（下稱1095土地），於105年1月15日以邱碧琴為權
    利人，以許竣傑為義務人兼債務人，設定擔保債權總金額為
    300萬元，擔保債權種類及範圍為105年1月15日之金錢消費
    借貸之抵押權，並於105年1月18日完成登記（見原審卷一第
    215至229、164頁，下稱0000000抵押登記）。1095土地於10
    5年7月27日以邱碧琴為權利人，以許竣傑為義務人兼債務人
    ，設定擔保債權總金額300萬元，擔保債權種類及範圍為105
    年7月27日之金錢消費借貸之抵押權，並於105年7月29日完
    成登記（見原審卷一第231至245、164頁，下稱0000000抵押
    登記）。
  ㈡楊佩樺交付附表一所示由訴外人林志偉、維鎧國際貿易有限
    公司（下稱維鎧公司）簽發，面額合計為704萬元之支票予
    邱碧琴，業經邱碧琴提示兌現（見原審卷一第49至53、369
    至375頁）。
  ㈢0000000抵押登記及0000000抵押登記已於105年12月2日以清
    償為原因塗銷（見原審卷一第187至211、164頁）。
  ㈣楊佩樺與黃麗鳳於105年12月14日簽訂如原審卷一第25頁所示
    之借款契約書，記載：「立契約書人楊佩樺（下稱甲方）、
    黃麗鳳（下稱乙方），雙方為借款事宜，訂立條款如下：一
    、甲方向乙方借款新台幣柒佰萬元整（簽收現款無誤：楊佩
    樺）。二、前開借款自甲方收受款項日起計算利息，利率：
    月息3%。三、雙方同意以106年4月20日為清償日，但甲方未
    能按期支付利息時，乙方得不經催告請求甲方返還全部借款
    。四、甲方逾期未清償時，雙方同意甲方應按月給付年息20
    %之違約金，至清償日止。五、甲方同意以第三人（即許竣
    傑）下列不動產作為借款擔保：建物：桃園市○○區○○村00鄰
    ○○路0段000號（下稱747號房屋）、土地：桃園市○○區○○段0
    000○0000○0000地號土地應有部分依序為1750分之840、2分
    之1、5580分之2485（前二筆下依序稱1094土地、1096土地
    ，與1095土地及747號房屋合稱○○段房地）。」等語，且經
    楊佩樺、黃麗鳳分別於「借款人（甲方）」、「貸與人（乙
    方）」欄位簽名及蓋印（下稱系爭乙借款契約）。　
  ㈤許竣傑於105年12月14日簽訂如原審卷一第27頁所示之不動產
    擔保同意書暨借款連帶保證書（下稱系爭保證書），記載：
    立同意書暨連帶保證書人許竣傑、債權人黃麗鳳，雙方為就
    債務人楊佩樺向黃麗鳳借款事宜，協議許竣傑同意提供○○段
    房地供楊佩樺向黃麗鳳借款之擔保，並同意提供1094土地、
    1095土地、1096土地設定最高限額抵押權予黃麗鳳，許竣傑
    亦同意就上開借款為連帶保證人，並拋棄先訴抗辯權等語，
    並經許竣傑於「同意書暨連帶保證書人（甲方）」欄位簽名
    及蓋手印。
  ㈥○○段房地於105年12月14日以黃麗鳳為權利人，許竣傑為義務
    人兼連帶債務人，楊佩樺為連帶債務人，設定擔保債權總金
    額為800萬元之最高限額抵押權，並於105年12月16日完成設
    定登記（見原審卷一第279至282、283至290、331至349頁）
    。
  ㈦訴外人徐廣成於105年12月19日、105年12月20日為代黃麗鳳
    履行系爭乙借款債務，分別匯款450萬元、128萬元，計578
    萬元予楊佩樺（見原審卷一第29、115、397至399頁）。
  ㈧林志偉、維鎧公司簽發附表二、四所示面額分別合計800萬元
    、610萬元之支票，供楊佩樺清償黃麗鳳系爭乙借款所生債
    務，兌現情形如該表提示人欄及提示日欄所載，附表二編號
    17至22之支票並由林志偉及楊佩樺背書；楊佩樺另曾交付黃
    麗鳳附表三所示現金92萬元用於清償系爭乙借款契約所生債
    務（見原審卷二第13至75頁、卷一第447至459頁）。
  ㈨許祐銓於106年4月間簽發附表五所列如原審卷一第31至41頁
    所示之本票16紙（即系爭本票）交予楊佩樺，經楊佩樺屆期
    提示迄均未獲兌現（見原審卷一第111至112頁）。
  ㈩許竣傑於106年9月23日死亡，其繼承人為許祐銓等5人（見原
    審卷一第83至89頁）。
四、本院之判斷：
　㈠楊佩樺依A法規、B法規，請求擇一命許祐銓等5人連帶給付伊
    126萬元本息，有無理由？　　
　⒈楊佩樺主張：許竣傑於105年1月間向邱碧琴為系爭甲借款，
    並提供1095土地為0000000抵押登記及0000000抵押登記，嗣
    伊代許竣傑清償704萬元，經許竣傑償還578萬元，伊對許竣
    傑有系爭126萬元求償權，許竣傑於106年9月23日死亡，許
    祐銓等5人為其繼承人，應以繼承許竣傑遺產所得為限，就
    此負連帶清償責任云云。許祐銓等5人予以否認，並辯稱：
    系爭甲借款之借款人為楊佩樺，並非許竣傑等語。
　⒉按就債之履行有利害關係之第三人為清償者，於其清償之限
    度內承受債權人之權利，民法第312條前段定有明文。準此
    ，該第三人固得按其代位清償限度就債權人之權利，以自己
    之名義，行使債權人之權利。惟所謂第三人就債之履行有利
    害關係，係指該第三人因清償而發生法律上之利害關係者而
    言。如係清償自己債務，自無適用前開規定餘地。又無法律
    上之原因而受利益，致他人受損害者，應返還其利益。雖有
    法律上之原因，而其後已不存在者，亦同。民法第179條定
    有明文。是不當得利，須以無法律上之原因而受利益，致他
    人受損害為其成立要件。經查：
　　⑴1095土地有0000000抵押登記及0000000抵押登記，均以邱
      碧琴為權利人，許竣傑為義務人兼債務人，且擔保債權總
      金額皆為300萬元，其中0000000抵押登記之擔保債權種類
      及範圍為105年1月15日之金錢消費借貸，0000000抵押登
      記之擔保債權種類及範圍則為105年7月27日之金錢消費借
      貸等情，兩造固無爭執（見兩造不爭執事項㈠），堪信為
      真。然證人邱碧琴證稱：伊沒有見過許竣傑。許竣傑將土
      地設定抵押權予伊，是因為透過楊佩樺向伊借款。當初楊
      佩樺因為這筆土地太大吃不下，來找伊投資，如許竣傑不
      還錢即可低價取得該土地，問伊要不要共同借款給許竣傑
      。伊因土地是持分沒有答應，說把錢借給楊佩樺，至於楊
      佩樺把錢借給別人是她的自由。楊佩樺向伊借錢確實是為
      了借給許竣傑，伊是借給楊佩樺，沒有借給許竣傑的意思
      ，借款匯給楊佩樺，有向楊佩樺收利息，因為楊佩樺有增
      加借款金額，所以要求做2次抵押設定。後來伊要用錢，
      要求楊佩樺先還錢，楊佩樺是向他人調取款項分3、4次還
      款，印象中還了7、800 萬元。借款清償後，伊才塗銷抵
      押權等語（見原審卷一第294至304頁），可知系爭甲借款
      之借款人為楊佩樺，許竣傑則因提供1095土地為擔保品登
      記而為抵押義務人兼債務人，實非借款人，楊佩樺主張系
      爭甲借款之借款人為許竣傑云云，並不可採。
　　⑵楊佩樺曾交付附表一所示面額合計704萬元之支票予邱碧琴
      ，由邱碧琴提示兌現，為兩造所不爭執（見兩造不爭執事
      項㈡），參酌邱碧琴之前揭證詞，佐以0000000抵押登記及
      0000000抵押登記於105年12月2日以清償為原因塗銷等情
      （見兩造不爭執事項㈢），雖可知系爭甲借款之清償由楊
      佩樺為之。然楊佩樺既為系爭甲借款之借款人，自非代許
      竣傑清償借款債務，依照前揭說明，楊佩樺清償自己債務
      ，並無適用民法第312條前段規定之餘地。且楊佩樺清償
      自己債務，許竣傑亦難認因此而無法律上原因受有利益，
      致楊佩樺受有損害，亦無從成立不當得利。據此，楊佩樺
      對許竣傑顯無系爭126萬求償權。許竣傑嗣於106年9月23
      日死亡，其繼承人許祐銓等5人即無因繼承法律關係而應
      就系爭126萬求償權負連帶清償責任可言。是以，楊佩樺
      依A法規、B法規請求擇一命許祐銓等5人連帶給付126萬元
      本息，均屬無據。　
　㈡楊佩樺依A法規、B法規，請求擇一命許祐銓等5人連帶給付伊
    892萬元、610萬元本息有無理由？
　⒈楊佩樺主張：許竣傑於105年12月14日向黃麗鳳為系爭乙借款
    ，伊代許竣傑清償系爭乙借款利息892萬元及本金610萬元，
    對許竣傑有系爭892萬求償權及系爭610萬求償權，許竣傑於
    106年9月23日死亡，許祐銓等5人為其繼承人，應以繼承許
    竣傑遺產所得為限，就此負連帶清償責任云云。許祐銓等5
    人亦予否認，並辯稱：系爭乙借款之借款人亦為楊佩樺，並
    非許竣傑等語。。
　⒉經查：
　　⑴楊佩樺與黃麗鳳於105年12月14日簽訂系爭乙借款契約，記
      載楊佩樺向黃麗鳳借款700萬元，由許竣傑提供○○段房地
      為擔保，係將許竣傑列為「第三人」，楊佩樺、黃麗鳳則
      分別於「借款人（甲方）」及「貸與人（乙方）」欄位簽
      名及蓋印。嗣許竣傑於105年12月14日簽訂系爭保證書，
      記載：立同意書暨連帶保證書人許竣傑、債權人黃麗鳳，
      雙方為就債務人楊佩樺向黃麗鳳借款事宜，協議許竣傑同
      意提供○○段房地供楊佩樺向黃麗鳳借款之擔保，並同意提
      供1094土地、1095土地、1096土地設定最高限額抵押權予
      黃麗鳳，許竣傑亦同意就上開借款為連帶保證人等語，經
      許竣傑於系爭保證書之「同意書暨連帶保證人（甲方）」
      欄位簽名及蓋手印，為兩造所不爭執（見兩造不爭執事項
      ㈤、㈥），參以徐廣成於105年12月19日、105年12月20日為
      代黃麗鳳履行系爭乙借款債務，分別匯款450萬元、128萬
      元，計578萬元予楊佩樺，可知黃麗鳳交付借款之對象為
      楊佩樺，綜此，堪認系爭乙借款之借款人亦應為楊佩樺，
      並非許竣傑。
　　⑵至○○段房地於105年12月14日以黃麗鳳為權利人，許竣傑為
      義務人兼連帶債務人，楊佩樺為連帶債務人，設定擔保債
      權總金額為800萬元之最高限額抵押權，並於105年12月16
      日完成設定登記，兩造亦無爭執（見兩造不爭執事項㈥）
      ，此項抵押權設定登記，雖以楊佩樺為連帶債務人，但與
      楊佩樺為系爭乙借款借款人乙事，尚無矛盾衝突，不能憑
      此認定楊佩樺並非系爭乙借款之借款人，更顯難據此認定
      許竣傑為系爭乙借款之借款人。
　　⑶證人黃麗鳳雖證稱：系爭乙借款伊全權委託徐廣成處理（
      見原審卷一第387至395頁），而徐廣成於臺灣桃園地方法
      院108年度重訴字第241號黃麗鳳與許月貞等間請求清償債
      務事件（下稱另案）中證稱：伊從81年起從事代書職業，
      系爭乙借款是許竣傑向黃麗鳳借款，由楊佩樺擔任連帶保
      證人，借款是許竣傑要求匯給楊佩樺云云（見原審卷一第
      259至275頁）。然系爭乙借款契約之「借款人（甲方）」
      欄僅有楊佩樺簽章，未見許竣傑簽名用印（見原審卷一第
      25頁）；系爭保證書之「同意書暨連帶保證人（甲方）」
      欄則僅有許竣傑簽名及蓋手印，未見楊佩樺簽章（見原審
      卷二第27頁）。據此，楊佩樺為系爭乙借款之借款人，許
      竣傑為連帶保證人，涇渭分明。徐廣成從事代書業多年，
      自承：系爭乙借款之文件由伊拿給雙方簽名，先拿給楊佩
      樺、許竣傑簽名，簽完再拿給黃麗鳳簽名等語（見原審卷
      一第263頁），就系爭乙借款明顯區分借款人及連帶保證
      人乙事，應有明確了解，並能區別其法律效果不同，竟在
      另案即黃麗鳳訴請許竣傑之繼承人等清償債務事件中，為
      與客觀證據完全不符之證述，不能據以為楊佩樺有利之認
      定。
　　⑷林志偉、維鎧公司簽發附表二、四所示面額分別合計800萬
      元、610萬元之支票，供楊佩樺清償黃麗鳳系爭乙借款所
      生債務，附表二編號17至22之支票並由林志偉及楊佩樺背
      書；楊佩樺另交付黃麗鳳附表三所示現金92萬元用於清償
      系爭乙借款契約所生債務，為兩造所不爭執（見兩造不爭
      執事項㈦、㈧），可知系爭乙借款之前揭本金、利息清償係
      由楊佩樺為之。然楊佩樺既為系爭乙借款之借款人，所為
      清償，自非代許竣傑為之，而係清償自己債務。楊佩樺清
      償自己債務，要無適用民法第312條前段規定之餘地。許
      竣傑亦難認因楊佩樺清償自己債務而無法律上原因受有利
      益，致楊佩樺受有損害，亦無從成立不當得利。是楊佩樺
      對許竣傑顯無系爭892萬求償權及系爭610萬求償權。許竣
      傑嗣於106年9月23日死亡，其繼承人許祐銓等5人尚無因
      繼承法律關係而應就系爭892萬求償權及系爭610萬求償權
      負連帶清償責任可言。是以，楊佩樺依A法規、B法規請求
      擇一命許祐銓等5人連帶給付伊892萬元及610萬元本息，
      均屬無據。　
　㈢楊佩樺依票據法第124條準用第85條第1項規定，請求許祐銓
    給付系爭票款本息，有無理由？
　⒈本件楊佩樺主張：許祐銓為擔保伊之系爭代償乙借款利息求
    償權，簽發系爭本票予伊，屆期經伊提示未獲兌現，伊亦得
    請求許祐銓給付系爭票款云云。許祐銓予以否認，並辯稱：
    系爭乙借款之借款人為楊佩樺，楊佩樺對許竣傑並無系爭代
    償乙借款利息求償權，系爭本票所擔保之債權不存在等語。
　⒉按本票雖為無因證券，然發票人非不得以自己與執票人間所
    存之抗辯事由對抗執票人。經查，許祐銓於106年4月間簽發
    系爭本票交予楊佩樺，經楊佩樺屆期提示迄均未獲兌現乙節
    ，為兩造所不爭執（見兩造不爭執事項㈨）。又楊佩樺主張
    許祐銓簽發並交付系爭本票予伊，係為擔保系爭代償乙借款
    利息求償權（見本院卷291頁），許祐銓亦不否認此情，均
    堪信為真實。而查，系爭乙借款之借款人為楊佩樺，並非許
    竣傑，許竣傑僅為系爭乙借款之連帶保證人及擔保物之抵押
    人，已經認定如前，則楊佩樺清償乙借款之利息乃清償自己
    債務，即無從向許竣傑求償，自無系爭乙借款利息求償權之
    存在。據此，許祐銓辯稱：系爭本票之原因關係即系爭乙借
    款利息求償權並不存在等語，核屬可採。依照前開說明，許
    祐銓得以此對抗楊佩樺，則楊佩樺依票據法第124條準用第8
    5條第1項規定，請求許祐銓給付系爭票款本息，即非有據。
      
五、綜上所述，楊佩樺依A法規或B法規，請求許祐銓等5人連帶
    清償系爭126萬元求償權、系爭892萬求償權及系爭610萬求
    償權，並以許祐銓等5人因繼承許竣傑遺產所得為限，負清
    償責任；依票據法第124條準用同法第85條第1項規定，請求
    許祐銓清償系爭票款本息，且許祐銓等5人就系爭892萬求償
    權及系爭票款請求權，應負不真正連帶責任，均非有據，不
    應准許。原審判決就前開不應准許有關系爭票款本息部分，
    命許祐銓給付並為假執行宣告，尚有未合，許祐銓上訴意旨
    指摘原判決此部分不當，求為廢棄，為有理由，爰予依法廢
    棄，並改判如主文第二項所示。至原審駁回楊佩樺關於系爭
    126萬元求償權、系爭892萬求償權及系爭610萬求償權之請
    求部分，核無不合。楊佩樺上訴意旨指摘原判決此部分不當
    ，求予廢棄改判，為無理由，應予駁回。
六、本件事證已臻明確，兩造其餘之攻擊或防禦方法及所用之證
    據，經本院斟酌後，認為均不足以影響本判決之結果，爰不
    逐一論列，併此敘明。
七、據上論結，楊佩樺之上訴為無理由。許祐銓之上訴為有理由
    。依民事訴訟法第449條第1項、第450條、第78條，判決如
    主文。
中　　華　　民　　國　　111 　年　　2 　　月　　15　　日
                  民事第十四庭  
                        審判長法  官  蔡和憲
                              法  官  周珮琦
                              法  官  周群翔
正本係照原本作成。
如不服本判決，應於收受送達後20日內向本院提出上訴書狀，其
未表明上訴理由者，應於提出上訴後20日內向本院補提理由書狀
（均須按他造當事人之人數附繕本）上訴時應提出委任律師或具
有律師資格之人之委任狀；委任有律師資格者，另應附具律師資
格證書及釋明委任人與受任人有民事訴訟法第466 條之1第1項但
書或第2項所定關係之釋明文書影本。如委任律師提起上訴者，
應一併繳納上訴審裁判費。
中　　華　　民　　國　　111 　年　　2 　　月　　15　　日
　　　
　　　　　　　　　　　　　　　書記官  秦千瑜
　　　　　　　　　　　　　　　

附表一（清償邱碧琴借款部分，幣別：新臺幣）：
編號 發票人 發票日年/月/日 面額   支票號碼 提示人 提示日年/月/日 備註 1 林志偉 105/11/19 18萬元 AB 0000000 邱碧琴 105/11/21 原審卷一第369頁 2 林志偉 105/12/27 240萬元 AB 0000000 邱碧琴 105/12/27 原審卷一第371頁 3 林志偉 105/10/30 12萬元 AD 0000000 邱碧琴 105/10/30 原審卷一第373頁 4 維鎧公司 105/12/27 434萬元 AB 0000000 邱碧琴 105/12/27 原審卷一第375頁 合計   704萬元     
附表二（以支票清償黃麗鳳債務部分，幣別：新臺幣）：
編號 發 票 人 發票日年/月日 面額 支票號碼 提示人 提示日年/月/日 備註 1 維鎧公司 106/3/19 28萬元 AB 0000000 徐廣成 106/3/20 原審卷二第13頁 2 維鎧公司 106/4/19 28萬元 AB 0000000 徐廣成 106/4/19 原審卷二第15頁 3 維鎧公司 106/5/19 28萬元 AB 0000000 徐廣成 106/5/19 原審卷二第17頁 4 維鎧公司 106/6/27 28萬元 AD 0000000 徐廣成 106/6/27 原審卷二第19頁 5 維鎧公司 106/7/19 28萬元 AD 0000000 徐廣成 106/7/19 原審卷二第21頁 6 維鎧公司 106/8/19 28萬元 AD 0000000 徐廣成 106/8/21 原審卷二第23頁 7 林志偉 106/9/19 28萬元 AD 0000000 徐廣成 106/9/19 原審卷二第25頁 8 林志偉 106/10/25 28萬元 AD 0000000 徐廣成 106/10/25 原審卷二第27頁 9 林志偉 106/11/25 28萬元 AD 0000000 徐廣成 106/11/27 原審卷二第29頁 10 林志偉 107/1/25 28萬元 AD 0000000 徐廣成 107/1/25 原審卷二第31頁 11 林志偉 107/2/25 28萬元 AD 0000000 徐廣成 107/2/26 原審卷二第33頁 11-1 林志偉 107/1/15 12萬元 AD 0000000 徐廣成 107/1/15 本院卷第267頁 11-2 林志偉 107/2/15 12萬元 AD 0000000 徐廣成 107/2/20 本院卷第269頁 12 林志偉 107/3/15 40萬元 AD 0000000 徐廣成 107/3/15 原審卷二第35頁 13 林志偉 107/4/15 12萬元 AD 0000000 徐廣成 107/4/16 原審卷二第37頁 14 林志偉 107/4/25 28萬元 AD 0000000 徐廣成 107/4/25 原審卷二第39頁 15 林志偉 107/5/15 12萬元 AD 0000000 徐廣成 107/5/15 原審卷二第41頁 16 林志偉 107/5/25 28萬元 AD 0000000 徐廣成 107/5/25 原審卷二第43頁 17 維鎧公司 107/6/15 12萬元 AD 0000000 徐廣成 107/6/15 原審卷二第45頁 18 維鎧公司 107/6/21 28萬元 AD 0000000 徐廣成 107/6/21 原審卷二第47頁 19 維鎧公司 107/7/15 12萬元 AD 0000000 徐廣成 107/7/16 原審卷二第49頁 20 維鎧公司 107/7/25 28萬元 AD 0000000 徐廣成 107/7/25 原審卷二第51頁 21 維鎧公司 107/8/15 12萬元 AD 0000000 徐廣成 107/8/15 原審卷二第53頁 22 維鎧公司 107/8/25 28萬元 AD 0000000 徐廣成 107/8/27 原審卷二第55頁 23 林志偉 108/1/27 12萬元 AD 0000000 徐廣成 108/1/28 原審卷二第57頁 24 林志偉 107/12/27 12萬元 AD 0000000 徐廣成 107/12/27 原審卷二第59頁 25 林志偉 107/11/27 12萬元 AD 0000000 徐廣成 107/11/27 原審卷二第61頁 26 林志偉 107/10/25 28萬元 AD 0000000 徐廣成 107/10/25 原審卷二第63頁 27 維鎧公司 107/11/25 28萬元 AD 0000000 徐廣成 107/11/26 原審卷二第65頁 28 維鎧公司 107/12/25 28萬元 AD 0000000 徐廣成 107/12/25 原審卷二第67頁 28-1 維鎧公司 108/2/2 28萬元 AD 0000000 查無兌現資料  原審卷二第11頁 29 維鎧公司 108/2/27 28萬元 AD 0000000 徐廣成 108/2/27 原審卷二第69頁 30 維鎧公司 108/2/27 12萬元 AD 0000000 徐廣成 108/2/27 原審卷二第71頁 31 維鎧公司 108/3/20 28萬元 AD 0000000 徐廣成 108/3/20 原審卷二第73頁 32 維鎧公司 108/3/27 12萬元 AD 0000000 徐廣成 108/3/27 原審卷二第75頁 合計   800萬元     
附表三（以現金清償黃麗鳳債務部分，幣別：新臺幣）：
編號 日期年/月日 還款金額 備註 1 106/12/25 40萬元  2 107/9/25 28萬元  3 107/12/15 12萬元  4 107/2/2 12萬元  合計  92萬元  
附表四（清償黃麗鳳借款本金部分，幣別：新臺幣）：
編號   發票人 發票日年/月/日  面額 支票號碼 提示人 背書人 提示日年/月/日 備註 1 林志偉 108/5/20 200萬元 AD 0000000 徐廣成 楊佩樺 108/5/20 原審卷一第43、447頁 2 林志偉 108/6/11 30萬元 AD 0000000 徐廣成  108/6/12 原審卷一第44、449頁 3 林志偉 108/5/29 40萬元 AD 0000000 徐廣成  108/6/13 原審卷一第44、451頁 4 維鎧公司 108/5/31 40萬元 AD 0000000 徐廣成 楊佩樺 108/6/13 原審卷一第47、453頁 5 維鎧公司 108/5/20 200萬元 AI 0000000 徐廣成 楊佩樺 108/5/20 原審卷一第45、455頁 6 林志偉 108/5/31 40萬元 AD 0000000 徐廣成 楊佩樺 108/6/13 原審卷一第44、457頁 7 維鎧公司 108/5/29 60萬元 AI 0000000 徐廣成  108/6/13 原審卷一第47、459頁 合計   610萬元      
附表五（被告許祐銓簽發本票部分，幣別：新臺幣）：
編號 發票日 面額  本票號碼 到期日 利息起算日 備註 1 106/4/15 56萬元 SR 000000 106/4/15 107/8/1 原審卷一第31頁 2 106/5/15 56萬元 SR 000000 106/5/15 107/8/1 原審卷一第31頁 3 106/6/15 56萬元 SR 000000 106/6/15 107/8/1 原審卷一第31頁 4 106/7/15 56萬元 SR 000000 106/7/15 107/8/1 原審卷一第33頁 5 106/8/15 56萬元 SR 000000 106/8/15 107/8/1 原審卷一第33頁 6 106/9/15 56萬元 SR 000000 106/9/15 107/8/1 原審卷一第33頁 7 106/10/15 56萬元 SR 000000 106/10/15 107/8/1 原審卷一第35頁 8 106/11/15 56萬元 SR 000000 106/11/15 107/8/1 原審卷一第35頁 9 106/12/15 56萬元 SR 000000 106/12/15 107/8/1 原審卷一第35頁 10 107/1/15 56萬元 SR 000000 107/1/15 107/8/1 原審卷一第37頁 11 107/2/15 56萬元 SR 000000 107/2/15 107/8/1 原審卷一第37頁 12 107/3/15 56萬元 SR 000000 107/3/15 107/8/1 原審卷一第37頁 13 107/4/15 56萬元 SR 000000 107/4/15 107/8/1 原審卷一第39頁 14 107/5/15 56萬元 SR 000000 107/5/15 107/8/1 原審卷一第39頁 15 107/6/15 56萬元 SR 000000 107/6/15 107/8/1 原審卷一第39頁 16 107/7/15 56萬元 SR 000000 107/7/15 107/8/1 原審卷一第41頁